【裁判字號】    95,上訴,1999
【裁判日期】    950718
【裁判案由】    偽造貨幣
【裁判全文】
臺灣高等法院刑事判決                 95年度上訴字第1999號
上  訴  人
即  被  告  乙○○
                    （現另案於台灣台北監獄執行中）
指定辯護人  本院公設辯護人  甲○○
上列上訴人因偽造貨幣案件，不服台灣台北地方法院94年度訴字
第1771號，中華民國95年5月3日第一審判決（起訴案號：台灣台
北地方法院檢察署93年度偵字第17668號）提起上訴，本院判決
如下：
    主  文
上訴駁回。
    事  實
一、乙○○於民國82年間，因違反槍砲彈藥刀械管制條例案件，
    經台灣台北地方法院判處有期徒刑1年6月、3月、9月，恐嚇
    案件，判處有期徒刑1年，定應執行刑為有期徒刑3年，於85
    年12月1日執行完畢；又於88年間，因因違反槍砲彈藥刀械
    管制條例案件，經台灣台北地方法院判處有期徒刑7月，於
    90年7月20日執行完畢；又於90年間，因賭博案件，經台灣
    台北地方法院判處有期徒刑4月，於92年9月20日執行完畢，
    仍不知悔改。因徐成萬（另經原審法院判處有期徒刑5年6月
    ）積欠其債務新台幣（下同）3萬5千元，由徐成萬母親代為
    清償1萬5千元，尚餘2萬元，久未獲償，乙○○於93年8月9
    日中午，在台北縣新店市○○路○段341巷110號1樓徐成萬住
    處催討，明知徐成萬所交付用以抵償欠款1千元紙幣二十張
    係屬偽造之通用紙幣，竟意圖供行使之用而收集之，並放入
    皮夾內隨身攜帶。後其中一紙受溼損壞乃將之燒毀。嗣於93
    年8月10日下午8時許，經台北縣警察局新店分局員警持台灣
    台北地方法院核發之搜索票至台北縣新店市○○街3巷21號
    16樓乙○○住處搜索，於乙○○皮夾內查獲偽造之千元紙鈔
    十九張（號碼DQ784039WC五張、DQ783046WC八張、DQ384089
    WC二張、無號碼四張）扣案。
二、案經台北縣政府警察局新店分局報請台灣台北地方法院檢察
    署檢察官偵查起訴。
    理  由
一、訊據被告乙○○固不否認為警於其皮夾內查獲千元偽鈔十九
    張之事實，惟矢口否認有何意圖供行使之用而收集千元偽鈔
    之犯行。辯稱：警方在其皮夾內查獲之十九張千元鈔，是徐
    成萬欠其2萬元所還債交付，收受當時不知道是偽鈔，事後
    一張鈔票受潮才發現是偽鈔，很生氣有報警抓徐成萬云云。
二、經查：
（一）台北縣政府警察局新店分局員警，持台灣台北地方法院核
      發之搜索票至被告前揭住處內搜索，於被告皮夾內查獲千
      元紙鈔十九張（號碼DQ784039WC五張、DQ783046WC八張、
      DQ384089WC二張、無號碼四張），為被告自承在卷，並有
      該紙鈔十九張扣案可證。該紙鈔送請中央印製廠鑑定結果
      ，認「該批偽鈔均以彩色噴墨方式仿印，無凹版印紋凸起
      效果；紙張非鈔券紙；左下角面額數字以亮光物質仿折光
      變色油墨；部分偽鈔，以螢光墨仿紙張纖維絲，水印以灰
      色墨在紙張正面仿製；安全線以灰色墨在紙張背面仿造，
      另將抽離自真鈔壹佰元券之折光變色安全線切割後再黏貼
      於紙張正面仿鈔券正面五段裸露部分」，有中央印製廠93
      年9月17日中印發字第0930004497號函附卷可稽（見17668
      號偵查卷第6頁）。
（二）被告於警詢時供稱：「該十九張偽鈔係綽號阿萬之男子交
      付予我，原本阿萬是交給我二十張，因為阿萬欠我3萬5千
      元，先前已還我1萬5千元，剩餘之2萬元，阿萬以二十張
      偽鈔交予我。係於93年8月9日中午時刻，在其住處臺北縣
      新店市○○路○段341巷110號1樓內交付予我。當場在其房
      內，我看到阿萬在黏貼紙鈔上之防偽線，所以我知道應是
      阿萬所製造之偽鈔。當時我未向阿萬表明識破偽鈔，回家
      後因其中一張破爛模糊已被我燒毀，所以只剩下十九張。
      阿萬就是徐成萬。是徐成萬自己帶我進入其房內，我才會
      看到他以電熨斗在黏貼防偽線。徐成萬向我告知他只是加
      工防偽線後販賣予他人，實際製造者另有別人，製造地點
      是在中和地區，但我不知正確地點」等語（見偵字第1766
      8號偵查卷第10頁至第12頁）。於檢察官初次偵訊時也供
      承：「偽鈔是阿萬在前天中午在他家拿給我的，他家在新
      店一個康樂新村。因為他欠我3萬5千元。他媽媽還我真鈔
      1萬5千元，我在去向阿萬要2萬元時，看到他在貼防偽線
      ，他還我二十張，有一張因手濕已毀損」等語（見核退字
      第5145號偵查卷第4頁）。嗣於檢察官再次偵訊時仍稱：
      「偽鈔是徐成萬給我的，因為徐成萬欠我3萬5千元，他媽
      媽替他還了1萬5千元，我向他要錢，他就拿二十張千元偽
      鈔給我。今年8月9日中午，我在新店市○○路路上碰到徐
      成萬，便向他要錢，徐成萬帶我到他家，他拿給我的。偽
      鈔是放在二個牛皮紙袋裡，他自其中一袋將偽鈔一張一張
      拿出來，放在玻璃上貼防偽線，徐成萬拿1百元的真鈔，
      在防偽線處對折，雙手在對折處搓揉，使防偽線和紙張脫
      離，再取出防偽線，把防偽線貼在雙面膠上，再將防偽線
      切割下來貼在偽鈔上，再以熨斗燙平。他有告訴我偽鈔是
      在中和那邊印好，他只是加工防偽線。我看到徐成萬在燙
      防偽線時以橘色棉布墊在下面」等語（見偵字第14589號
      偵查卷第68頁、第69頁）。且警方依被告之供述，確於93
      年8月11日下午4時許，在台北縣新店市○○路○段341巷11
      0號1樓徐成萬住處，扣得加工製造偽鈔所用之玻璃面版一
      個、電熨斗一只、橘色棉布二條、小剪刀一支、夾子一個
      及偽鈔碎片一片等物，有現場照片在卷可稽（附於台灣台
      北地方法院檢察署93年偵字第14589號卷第39頁至第42頁
      ），被告若非親見徐成萬將防偽以熨斗在橘色棉本上燙平
      ，何以知悉該處有橘色棉布、電熨斗等物，其自白確與事
      實相符，信而有徵。
（三）被告明知徐成萬交付係偽鈔，而仍收受，且數量高達二十
      張，並隨身攜帶可供使用。再核被告於檢察官偵訊時，訊
      以何以知道偽鈔而不交還徐成萬時，陳稱：他說欠了錢要
      還。並稱：徐成萬本來給二十張，伊搓一搓變成紙張，就
      把其中一張燒掉等語，檢察官質之何以不將其他偽鈔燒掉
      時，供稱：我看它有點像錢又不像，故猶豫不決等語（見
      偵字第17668號偵查卷第49頁至第50頁），益徵被告於收
      受徐成萬所交付之二十張千元偽鈔紙鈔時，有供行使之意
      圖。
（四）被告於偵查中雖一度改稱是93年8月10日下午4時收受偽鈔
      ，然於原審已稱：在檢察官及三組那邊講得很清楚，因為
      三組做筆錄時離案發時間最近，去徐成萬住處的時間現在
      記不起來，所有的事情均已告訴三組，以警訊筆錄為主等
      語（見93年度訴字第1242號刑事卷第48頁至第63頁）。則
      被告於警詢時記憶較清晰，應認其於93年8月9日中午，在
      台北縣新店市○○路○段341巷110號1樓收受該偽鈔。至於
      證人徐成萬雖否認交付偽鈔予本件被告，乃因其本身涉及
      偽造通用之幣券，而為全面否認之詞，不足為被告有利之
      認定。又被告雖稱其事後發現偽鈔，乃報警云云。然本件
      並無任何被告報警之紀錄，且核其於警詢時稱：在93年8
      月9日有打電話給三組組長廖志明，但沒有提及收到偽鈔
      之事（見核退字第5145號偵查卷第4頁）；於原審陳稱：
      被查獲前有打電話給新店分局刑事組偵查員廖志明，說有
      一件案件要告訴他，但他說現在很忙改天再講，所以沒有
      告訴他偽鈔的事等語（見原審卷第44頁）。被告苟有報警
      處理之意，其收受時即知為偽鈔，理應於收受後，儘速報
      案，然迄於被警查獲前均未為之。且所收受之偽鈔二十張
      均為證明徐成萬犯罪之證據，其中一張偽鈔因受濕受損，
      竟將之燒毀而將證據湮滅，益徵被告並無報警將偽鈔交付
      警方處理之意。
（五）綜上所述，被告所辯，為卸責之詞，不足採信，其事證明
      確，犯行洵堪認定，應予依法論科。
三、被告犯罪行為後，刑法施行法於95年6月14日修正公布增訂
    第1條之1，規定94年1月7日刑法修正施行後，刑法分則編所
    定罰金之貨幣單位為新台幣。該次修正，未修正罰金刑者，
    於施行後，就其所定數額，提高為30倍。經比較結果，以原
    行為時刑法第196條第1項之規定，有利於被告，依現行刑法
    第2條第1項前段，應適用行為時法。核被告所為，係犯行為
    時刑法第196條第1項之意圖供行使之用而收集偽造之通用紙
    幣罪。被告有事實欄所載犯罪科刑及執行紀錄，其中88年間
    因違反槍砲彈藥刀械管制條例案件，經台灣台北地方法院判
    處有期徒刑7月，於90年7月20日執行完畢；又於90年間因賭
    博案件，經台灣台北地方法院判處有期徒刑4月，於92年9月
    20日執行完畢，有本院被告前案紀錄表在卷可考，其於有期
    徒刑執行完畢後，5年內再犯本件有期徒刑以上之罪，為累
    犯，應依刑法第47條規定，加重其刑。原審於判決時，雖未
    及比較適用新舊法，惟現行刑法第2條第1項以適用行為時法
    為原則，比較結果，裁判時法律並非有利於行為人，仍應適
    用行為時法，原判決適用行為時法即無不當，不構成撤銷理
    由，附此說明。
四、原審援引刑法第196條第1項、第47條、第200條，罰金罰鍰
    提高標準條例第1條前段等規定，審酌被告犯罪之動機，所
    生之危害及其品行、智識程度、收集偽鈔之數額，犯罪後態
    度等一切情狀，量處有期徒刑3年4月。扣案之千元偽鈔十九
    張（號碼DQ784039WC五張、DQ783046WC八張、DQ384089WC二
    張、無號碼四張），均係偽造之通用紙幣，不問屬於犯人與
    否，均應依刑法第200條之規定，宣告沒收。經核其認事用
    法，均無不合，被告上訴意旨，仍執前詞，否認犯罪，核無
    理由，應予駁回。
五、據上論斷，應依刑事訴訟法368條，判決如主文。
本案經檢察官郭啟東到庭執行職務。
中    華    民    國    95    年    7     月    18    日
                  臺灣高等法院刑事第十六庭
                              審判長法  官  葉騰瑞
                                    法  官  黃俊明
                                    法  官  趙功恆
以上正本證明與原本無異。
如不服本判決，應於收受送達後十日內向本院提出上訴書狀，其
未敘述上訴之理由者並得於提起上訴後十日內向本院補提理由書
（均須按他造當事人之人數附繕本）。
                                    書記官  孫佩琳
中    華    民    國    95    年    7     月    18    日
附錄論罪科刑法條全文：
刑法第196條第1項
行使偽造、變造之通用貨幣、紙幣、銀行券，或意圖供行使之用
而收集或交付於人者，處3年以上10年以下有期徒刑，得併科5千
元以下罰金。


司法院資訊處製作；財團法人民間司法改革基金會備份。
